臺灣臺南地方法院刑事判決　　　
110年度訴字第1232號
公  訴  人  臺灣臺南地方檢察署檢察官
被      告  李政騰


被      告  澤瑋環保有限公司

被      告
兼  代表人  劉政達



上列被告等因廢棄物清理法案件，經檢察官提起公訴（110年度
偵字第21028、23700號），告等就被訴事實為有罪之陳述，本院
合議庭裁定由受命法官獨任以簡式審判程序進行審理，判決如下
：
    主  文
李政騰共同犯廢棄物清理法第四十六條第四款之非法處理廢棄物
罪，處有期徒刑陸月，如易科罰金，以新臺幣壹仟元折算壹日。
劉政達共同犯廢棄物清理法第四十六條第四款之非法處理廢棄物
罪，處有期徒刑陸月，如易科罰金，以新臺幣壹仟元折算壹日。
緩刑貳年。
澤瑋環保有限公司之負責人，因執行業務犯廢棄物清理法第四十
六條第四款之罪，處罰金新臺幣伍萬元。
    犯罪事實
一、劉政達為址設於臺南市○○區○○○街000巷00號「澤瑋環保有限
    公司」負責人，「澤瑋環保有限公司」僅領有廢棄物清除許
    可證，其與李政騰均明知從事廢棄物處理業務，應依廢棄物
    清理法第41條規定，向直轄市、縣(市)主管機關或中央主管
    機關委託之機關申請核發公民營廢棄物處理機構許可文件後
    ，始得從事處理廢棄物之業務，未經許可不得從事傾倒、堆
    置等處理廢棄物之行為，李政騰、劉政達竟共同基於未經許
    可傾倒、堆置等處理廢棄物之犯意聯絡，於民國109年4月某
    日上午10時許，由劉政達駕駛車牌號碼000-00號自大貨車，
    將其所承攬拆除位於臺南市○○區○○路000號衛生福利部臺南
    醫院舊裝潢、磚塊等一般事業廢棄物，載送至李政騰指示位
    於臺南市○市區○○段000地號土地傾倒、堆置廢棄物，非法從
    事廢棄物之處理。嗣經臺南市政府環境保護局派員於109年4
    月27日下午4時50分許，前往上開土地，發現土地上已堆置
    上開一般事業廢棄物，經報警會同前往現場稽查，始查悉上
    情。
二、案經臺南市政府環境保護局暨臺南市政府警察局永康分局報
    請臺灣臺南地方檢察署檢察官偵查起訴。
    理  由
一、本件係經被告李政騰、劉政達於準備程序為有罪之表示，而
    經本院合議庭裁定由受命法官獨任以簡式審判程序加以審理
    ，依刑事訴訟法第273條之2、第159條第2項規定，不適用傳
    聞法則有關限制證據能力之相關規定，合先敘明。
二、開犯罪事實，業據被告李政騰、劉政達坦承不諱（永康分局
    南市警永偵0000000000卷，下稱警卷第3-6、7-9頁，110他2
    485卷，下稱他字卷第79-84頁、本院卷第85頁），業據被害
    人即地主陳惠清於警詢時證述相符（警卷第11-13頁），亦
    與證人即幸福家不動產房仲之陳淑娥、葉鴻興於警詢時證述
    屬實（警卷第15-17、19-21頁），且有109年4月27日發現棄
    置現場拍攝照片2張、臺南市政府警察局善化分局新市分駐
    所受理案件登記表、證人陳淑娥與地主陳惠清簽立之土地專
    任委託租賃契約書、臺南市新化地政事務所土地所有權狀等
    資料在卷可稽（警卷第23、25、27-31、33頁），復有臺南
    市政府環境保護局110年4月23日環稽字第1100035000B號函
    附臺南市政府環境保護局公害案件稽查工作紀錄（稽查編號
    ：14W-480227、14W-480228、14W-459334、14W-460604、14
    W-460605、14W-454428、14W-454429、14W-454432、14W-00
    0000號）、臺南市政府環境保護局環保報案中心陳情案件處
    理電腦管制單、稽查照片、臺南市政府廢棄物清除許可證（
    106臺南市廢乙清字第0036號）、事業廢棄物委託共同處理
    管制運送三聯單、臺南市永康垃圾資源回收（焚化）廠過磅
    單、衛生福利部臺南醫院契約書等資料在卷可稽（他字卷第
    3-37頁）。足徵被告2人自白與事實相符，應可採信，本件
    事證明確，其等犯行洵堪認定。
三、論罪科刑：
㈠、廢棄物清理法第46條第1 項第4 款所稱「清除」，乃指廢棄
    物之收集、運輸行為。而所謂「處理」，包括①中間處理：
    即最終處置前，以物理、化學、生物、熱處理或其他處理方
    法，改變其物理、化學、生物特性或成分，達成分離、減積
    、去毒、固化或安定之行為；②最終處置：指衛生掩埋、封
    閉掩埋、安定掩埋或海洋棄置廢棄物之行為；③再利用：指
    事業機構產生之事業廢棄物自行販賣、轉讓或委託作為原料
    、材料、填土或其他經中央主管機關認定之用途行為（參見
    事業廢棄物貯存清除處理方法及設施標準第2 條第1 至3 款
    之名詞定義、最高法院93年度臺上字第2401號判決意旨）。
    又按廢棄物之運輸屬「清除行為」，廢棄物傾倒則屬「處理
    行為」，未領有廢棄物處理許可文件任意傾倒廢棄物之行為
    ，已該當廢棄物清理法第46條第4 款前段所定「處理」行為
    （最高法院106 年臺上字第3834號判決）。另按廢棄物清理
    法第46條第4 款前段之規定，並未限於公、民營廢棄物清除
    處理機構始有適用，以從事廢棄物清除處理為業之自然人，
    亦包括在內；且依該款前段之文義觀之，凡未領有許可文件
    而從事事業廢棄物清除、處理者，即已該當，並不以行為人
    究係受託或自行清除、處理廢棄物而有不同。從而未領有許
    可文件之事業機構受委託從事事業廢棄物之清除、處理，固
    為處罰之對象，即便是自行清除所購買之事業廢棄物，亦在
    處罰之列（最高法院102年度臺上字第5190號判決要旨參照
    ）。澤瑋環保有限公司僅領有清除許可證，已如前述，是其
    被告2人共同將犯罪事實欄所示之廢棄物，載運至臺南市○市
    區○○段000地號傾倒、堆置行為，所為已該當上開廢棄物清
    理法所指之「處理」行為。核被告2人所為，均係犯廢棄物
    清理法第46條第4 款之非法處理廢棄物罪。被告2人上開犯
    行間，有犯意聯絡及行為分擔，為共同正犯。至被告澤瑋環
    保有限公司因其負責人執行業務而犯上開廢棄物清理法之罪
    ，應依廢棄物清理法第47條之規定，科以同法第46條所定之
    罰金。
㈡、按刑事審判旨在實現刑罰權之分配正義，故法院對有罪被告
    之科刑，應符合罪刑相當之原則，使輕重得宜，罰當其罪，
    以契合社會之法律感情，此所以刑法第57條明定科刑時應審
    酌一切情狀，尤應注意該條所列10款事項以為科刑輕重之標
    準，並於同法第59條賦予法院以裁量權，如認「犯罪之情狀
    可憫恕，認科以最低度刑仍嫌過重者，得酌量減輕其刑」。
    而刑法第59條規定犯罪之情狀可憫恕者，得酌量減輕其刑，
    其所謂「犯罪之情狀」，與同法第57條規定科刑時應審酌之
    一切情狀，並非有截然不同之領域，於裁判上酌減其刑時，
    應就犯罪一切情狀（包括第57條所列舉之10款事項），予以
    全盤考量，審酌其犯罪有無可憫恕之事由（即有無特殊之原
    因與環境，在客觀上足以引起一般同情，以及宣告法定低度
    刑，是否仍嫌過重等），以為判斷。廢棄物清理法之立法意
    旨固係為有效清除、處理廢棄物，改善環境衛生，維護國民
    健康，然酌其目的無非兼顧我國經濟發展下之環境生態保護
    ，故特立本罪俾以重刑嚴罰有效嚇阻惡意破壞我國生態環境
    之行為。經查，被告2人警、偵訊及本院審理中均坦承犯行
    ，其等之傾倒、堆置廢棄物僅有一車，數量非鉅，此有前開
    現場照片足佐，且已完成清運、回覆土地原貌，亦有本院公
    務電話附卷足參（本院卷第31頁），堪認顯有悔意；且考量
    被告2人本件所處理者，乃一般事業廢棄物，與有害事業廢
    棄物所造成影響人體健康或污染環境相較，對環境污染之危
    害性顯較輕微，其犯罪情狀與上開刑度之立法原意相較，可
    非難性程度較為輕微，從而本院認為縱然科以最低之刑，猶
    嫌過重，實屬情輕法重，在客觀上足以引起一般人之同情，
    而有堪予憫恕之處，認依其情狀處以如主文所示之刑，即足
    以懲儆，並能兼顧比例原則及環境生態保護之目的，爰依刑
    法第59條之規定，均酌減其刑。
㈢、爰以行為人之責任為基礎，審酌被告2人未依主管機關許可之
    文件內容處理廢棄物，渠等犯罪手段實值非難；惟被告等犯
    後均坦承犯行，態度尚可，並已將所棄置之廢棄物清理完成
    ，複衡諸其等犯罪之動機、目的、手段、品行與智識程度、
    家庭經濟及生活狀況、犯罪所生之損害等一切情狀，分別量
    處如主文所示之刑，並均諭知易科罰金之折算標準、澤瑋環
    保有限公司處如主文所示之罰金。
㈣、末查被告劉政達未曾因故意犯罪受有期徒刑以上之宣告，此
    有臺灣高等法院被告前案紀錄表在卷可稽，且犯後均已坦承
    犯行，並就本案廢棄物已清理完畢，此有前開公務電話在卷
    可考，是本院寧信其經此偵審程序及刑之宣告後，應能知所
    警惕而無再犯之虞，認其所受刑之宣告以暫不執行為適當，
    爰各依刑法第74條第1 項第1 款規定，宣告如主文所示之緩
    刑以啟自新。另被告李政騰前因公共危險案件，現於緩刑期
    間，此有臺灣高等法院被告前案紀錄表在卷可稽，無從再予
    緩刑之宣告，併予說明。
㈤、至起訴書雖稱「被告劉政達供稱1臺車收費新臺幣（下同）4,
    000元，而被告李政騰供稱1臺車收費5,000元等情（他字卷
    第81、83頁），因處理廢棄物獲得上開報酬，雖未扣案，仍
    請依刑法第38條之1 第1 項前段、第3項之規定宣告沒收，
    於全部或一部不能沒收或不宜執行沒收時，追徵其價額」。
    然被告2人已清理前開廢棄物，此有前開本院公務電話紀錄
    附卷，且其等亦供稱清理之費用約1萬多元（本院卷第87頁
    ），是本院認再予宣告沒收犯罪所得，顯有過苛之虞，爰依
    刑法第38條之2第2項之規定，不予宣告沒收或追徵。
據上論斷，應依刑事訴訟法第273 條之1 第1 項、第299 條第1
項前段，廢棄物清理法第46條第4 款、第47條，刑法第11條前段
、第28條、第59條、第41條第1 項前段、第74條第1 項第1 款，
判決如主文。　　
本案經檢察官劉修言提起公訴、謝欣如到庭執行職務。
中　　華　　民　　國　　111 　年　　1 　　月　　25　　日
                  刑事第五庭    法　官  蔡奇秀
以上正本證明與原本無異。
如不服本判決應於收受本判決後20日內向本院提出上訴書狀，並
應敘述具體理由。其未敘述上訴理由者，應於上訴期間屆滿後20
日內向本院補提理由書狀（均須按他造當事人之人數附繕本）「
切勿逕送上級法院」。 
　　　　　　　　　　　　　　　　書記官　黃郁淇　　　　　
中　　華　　民　　國　　111 　年　　1 　　月　　25　　日
附錄所犯法條　
廢棄物清理法第46條第4款　
有下列情形之一者，處 1 年以上 5 年以下有期徒刑，得併科新
臺幣 1 千 5 百萬元以下罰金：
一、任意棄置有害事業廢棄物。
二、事業負責人或相關人員未依本法規定之方式貯存、清除、處
    理或再利用廢棄物，致污染環境。
三、未經主管機關許可，提供土地回填、堆置廢棄物。
四、未依第 41 條第 1 項規定領有廢棄物清除、處理許可文件
    ，從事廢棄物貯存、清除、處理，或未依廢棄物清除、處理
    許可文件內容貯存、清除、處理廢棄物。
五、執行機關之人員委託未取得許可文件之業者，清除、處理一
    般廢棄物者；或明知受託人非法清除、處理而仍委託。
六、公民營廢棄物處理機構負責人或相關人員、或執行機關之人
    員未處理廢棄物，開具虛偽證明。
廢棄物清理法第47條
法人之負責人、法人或自然人之代理人、受僱人或其他從業人員
，因執行業務犯前二條之罪者，除處罰其行為人外，對該法人或
自然人亦科以各該條之罰金。